【裁判字號】    90,上訴,1289
【裁判日期】    901030
【裁判案由】    偽造有價證券
【裁判全文】
臺灣高等法院刑事判決                            九十年度上訴字第一二八九號
    上  訴  人
    即  被  告  乙○○
    指定辯護人  本院甲○辯護人
右上訴人因偽造有價證券案件，不服台灣板橋地方法院八十九年度訴字第三九五號，
中華民國九十年三月一日第一審判決（起訴案號：台灣板橋地方法院檢察署八十八年
度偵字第二六三八二號），提起上訴，本院判決如左：
        主  文
原判決撤銷。
乙○○意圖供行使之用，而偽造有價證券，累犯，處有期徒刑壹年捌月。
如附表所示本票壹紙偽造丙○名義簽發部分沒收。
    事  實
一、乙○○曾於民國八十四年間因妨害家庭、偽造文書案件，分別經本院以八十四年
    度上易字第三０二號判處有期徒刑四月，及台灣桃園地方法院以八十四年度訴字
    第五一一號判處有期徒刑三月確定，嗣經台灣桃園地方法院定應執行有期徒刑六
    月，而於八十六年十一月二十二日縮刑期滿執行完畢。詎其仍不知悔改，於八十
    七年八月二十七日，在台北縣某處，因向林啟池（起訴書誤載為洪啟池，由檢察
    官另為不起訴處分確定）借款新台幣（下同）十三萬元，乃簽發如附表所示之票
    據號碼192769、票面金額十三萬元、到期日八十七年九月七日之本票供擔保，惟
    林啟池認乙○○債信不足，要求乙○○找有資力之丙○背書以擔保債權，乙○○
    意圖為自己不法之所有，為順利取得借款，竟意圖供行使之用，未經丙○同意，
    在某不詳地點，在上開本票上偽造丙○之簽名而為共同發票人，再持以向不知情
    之林啟池貸得十三萬元而行使之以作借款擔保，致林啟池陷於錯誤而如數交付款
    項。嗣乙○○未依約還款，林啟池即持上開本票向原審法院民事庭聲請本票裁定
    ，丙○始知其為上開本票之共同發票人而向台灣板橋地方法院檢察署告訴林啟池
    ，始查悉上情。
二、案經台灣板橋地方法院檢察署檢察官自動檢舉偵查起訴。
    理  由
一、訊據上訴人即被告乙○○對其在附表所示之本票上簽署丙○之名為共同發票人，
    再持向林啟池借款以之為擔保之事實固供認不諱，惟矢口否認有何詐欺及偽造有
    價證券犯行，辯稱丙○有同意伊簽名云云。經查：
  (一)被告簽發附表所示之本票向被害人林啟池借款，並以該本票作為借款擔保之事實
    ，迭據被害人林啟池於偵查及原審陳述綦詳（詳見偵字第一五七一三號卷第十一
    頁、二十八頁、原審卷第二十四頁），並有附表所示之本票及原審法院民事庭裁
    定影本各一紙在卷（見前偵查卷第二十頁、第二十一頁）。再附表所示之本票上
    「丙○」之署押係被告之筆跡，此有內政部警政署刑事警察局八十九年七月三日
    刑鑑字第八四五二七號鑑驗通知書在卷在參（見原審卷第七十五頁）。
  (二)被害人丙○亦迭於偵查、原審及本院審理時堅詞否認有同意被告在附表所示之本
    票上以「丙○」之名義為共同發票人（詳見前偵查卷第十一頁、三十七頁、原審
    卷第二十四頁、本院九十年十月十六日審理筆錄）。
  (三)綜上：可見被告簽發附表所示之本票係供借款之擔保，且該本票上「丙○」之簽
    名係被告所為，被告雖辯稱有經被害人丙○之同意，惟被害人丙○否認之，而被
    告亦未能舉證以實其說，足徵被告所辯，顯係事後飾卸之詞，不足採信。本件事
    證明確，被告犯行堪以認定，自應依法論科。
二、按被告偽造有價證券進而行使，核其所為，係犯刑法第二百零一條第一項偽造有
    價證券罪。其偽造丙○之署押為偽造上開本票之部分行為，及偽造有價證券後持
    以行使之輕罪行為為偽造之重罪行為所吸收，均不另論罪。次按行使偽造有價證
    券，以取得票面價值之對價，固不另論以詐欺罪，但如以偽造之有價證券供作擔
    保而借款，則其借款行為，為行使有價證券以外之另一行為，其間有方法結果關
    係，應論以牽連犯（參看最高法院六十二年第一次刑庭庭長會議決議），故被告
    係另犯刑法第三百三十九條第一項之詐欺罪，惟詐欺罪與上開偽造有價證券罪有
    方法結果之牽連關係，應從一重之偽造有價證券罪處斷。起訴書雖未敘及被告詐
    欺之犯行，然此部分與已起訴之偽造有價證券罪有牽連犯之裁判上一罪關係，應
    為起訴效力所及，本院自得併予審判，併此敘明。
三、原判決予以論科固非無見，惟漏未論處被告詐欺犯行，自有未合。被告上訴意旨
    否認犯罪雖無理由，惟原判決既有上揭可議，自屬無可維持，應予撤銷改判。查
    被告曾於八十四年間因妨害家庭、偽造文書案件，分別經本院以八十四年度上易
    字第三０二號判決判處有期徒刑四月，及台灣桃園地方法院以八十四年度訴字第
    五一一號判決判處有期徒刑三月確定，嗣經台灣桃園地方法院定應執行有期徒刑
    六月，而於八十六年十一月二十二日縮刑期滿執行完畢，此有台灣高等法院檢察
    署刑案紀錄簡覆表在卷可憑（見原審卷第十頁），其受有期徒刑執行完畢五年以
    內，再犯本件有期徒刑以上刑之罪，為累犯，應依刑法第四十七條規定加重其刑
    。再被告為順利獲得借貸，乃偽造丙○為共同發票人以加強其債信，一時失慮而
    致罹重典，惟其所圖貸得十三萬元，尚非鉅額利益，且於事後已與被害人林啟池
    達成和解，清償債務，又被害人丙○亦表示願意原諒被告，此經林啟池及丙○陳
    明在卷（詳見原審卷第一五三頁），並有和解書在卷（見原審卷第一三三頁），
    是被告之犯行衡情非無可憫恕，縱處以最輕之法定刑仍嫌過重，爰依刑法第五十
    九條酌減其刑。並依刑法第七十一條第一項規定，先加後減其刑。爰審酌被告犯
    罪之動機、目的、手段、品行、智識程度、所生危害及犯罪後之態度等一切情狀
    ，量處如主文第二項所示之刑。又附表所示本票一紙其中偽造丙○名義簽發部分
    ，應依刑法第二百零五條之規定沒收。
四、被告本件所為詐欺犯行，與本院八十九年度上易字第三０九五號之詐欺犯行，其
    詐欺手段不同，是本件詐欺犯行，顯係另行起意，故本件詐欺犯行，與本院八十
    九年度上易字第三０九五號之詐欺犯行，不生連續犯之裁判上一罪關係，併此敘
    明。
據上論斷，應依刑事訴訟法第三百六十九條第一項前段、第三百六十四條、第二百九
十九條第一項前段，刑法第二百零一條第一項、第三百三十九條第一項、第五十五條
、第四十七條、第五十九條、第二百零五條，罰金罰鍰提高標準條例第一條前段，判
決如主文。
本案經檢察官張啟彬到庭執行職務。
中    華    民    國    九十    年      十      月      三十            日
                                  臺灣高等法院刑事第二十四庭
                                  審判長法  官  陳  貽  男
                                        法  官  李  世  貴
                                        法  官  陳  憲  裕
右正本證明與原本無異。
如不服本判決應於收受送達後十日內向本院提出上訴書狀，其未敘述上訴之理由者並
得於提起上訴後十日內向本院補提理由書（均須按他造當事人之人數附繕本）。
                                        書記官  劉  育  妃
中    華    民    國      九十    年      十        月     三十一       日
附錄：本案論罪科刑法條全文
刑法第二百零一條第一項：
意圖供行使之用，而偽造、變造公債票、公司股票或其他有價證券者，處三年以上十
年以下有期徒刑，得併科三千元以下罰金。
刑法第三百三十九條第一項：
意圖為自己或第三人不法之所有，以詐術使人將本人或第三人之物交付者，處五年以
下有期徒刑、拘役或科或併科一千元以下罰金。
附表：
┌─────┬──────┬────┬───────┬─────┐
│本票號碼  │發票日      │發票人  │金額：新台幣  │到期日    │
├─────┼──────┼────┼───────┼─────┤
│192769    │87年8月27日 │乙○○  │十三萬元正    │87年月7日 │
│          │            │丙○    │              │          │
└─────┴──────┴────┴───────┴─────┘


司法院資訊處製作；財團法人民間司法改革基金會備份。
